臺灣高等法院民事裁定
109年度勞聲字第215號
聲  請  人  姜榮昇  
上列聲請人因與相對人勤讚保全股份有限公司間確認僱傭關係等
事件，對於中華民國109年8月21日臺灣臺北地方法院109年度重
勞訴字第47號裁定提起抗告(本院109年度勞抗字第100號)，並聲
請訴訟救助，本院裁定如下：
    主  文
聲請駁回。
    理  由
按訴訟救助須以當事人無資力支出訴訟費用及非顯無勝訴之望
  為要件；當事人因無資力支出訴訟費用而聲請訴訟救助者，關
  於無資力支出訴訟費用之事由，應提出可使法院信其主張為真
  實並能即時調查之證據，以釋明之，此觀民事訴訟法第107條
  、第109條第2項、第284條之規定自明。又所謂無資力支出訴
  訟費用，係指窘於生活，且缺乏經濟信用，並無籌措款項以支
  出訴訟費用之信用技能者而言（最高法院43年台抗字第152號
  判例意旨參照）。法院調查聲請人是否無資力支出訴訟費用，
  專就聲請人提出之證據為之，如聲請人未提出證據，或依其提
  出之證據，未能信其無資力支出訴訟費用之主張為真實，即應
  將其聲請駁回，並無派員調查之必要（最高法院108年度台抗
  字第433號裁定意旨參照）；所謂顯無勝訴之望者，係指聲請
  訴訟救助之當事人所提起之訴或上訴依其主張之事實於法律上
  本無獲得勝訴之望；或其起訴或上訴為不合法之情形而言（最
  高法院87年度台抗字第660號裁定參照）。是聲請人以無資力
  為由，聲請法院准予訴訟救助者，除須係窘於生活之無資力之
  人外，尚應符合「非顯無勝訴之望」之要件，以免濫用救助之
  有限司法資源。
本件聲請人不服原法院109年度重勞訴字第47號裁定（下稱原審
  駁回裁定），提起抗告，並聲請訴訟救助，主張無資力支出訴
  訟費用云云，固提出107年度綜合所得稅各類所得資料清單、
  勞工保險被保險人投保資料表、全國財產稅總歸戶財產查詢清
  單、臺灣臺北地方法院108年度救字第302號民事裁定、臺北市
  中低收入戶卡、臺北市政府社會局109年7月14日北市社助字第
  0000000000號函等以為釋明。然按裁定經宣示後，為該裁定之
  法院、審判長、受命法官或受託法官受其羈束；不宣示者，經
  公告或送達後受其羈束，民事訴訟法第238 條規定甚明。又裁
  定期間並非不變期間，自無在途期間之扣除問題。另當事人依
  裁定為補正，已逾法院之裁定期間，如在法院以所為訴訟行為
  為不合法予以裁定駁回而生羈束前，其補正仍屬有效；反之，
  在法院以不合法裁定予以駁回，並生羈束力後，則不生補正之
  效力（最高法院109年度台抗字第162號裁定要旨參照）。經查
  ：
㈠本件聲請人向原法院對相對人勤讚保全股份有限公司起訴請求
  確認僱傭關係等事件（下稱本案事件），並聲請訴訟救助，而
  未繳納裁判費，嗣其聲請訴訟救助部分，經原法院於109年2月
  24日以109年度救字第73號裁定駁回聲請人之聲請，並經本院
  於109年4月24日以109年度勞抗字第29號裁定駁回聲請人之抗
  告確定，該裁定於109年5月4日送達抗告人（見本院109年度勞
  抗字第29號卷第63-65頁）。
㈡又聲請人於原法院起訴之本案事件，依勞動事件法第16條第2項
  規定，視為調解之聲請。故聲請人就本案事件聲請訴訟救助部
  分，既經駁回確定，已如前述，其自應依勞動事件法第15條準
  用民事訴訟法第77條之20第1項規定繳納勞動調解聲請費5,000
  元，原法院乃於109年5月25日以109年度勞專調字第48號裁定
  命其於裁定送達後5日內補正（下稱原審補費裁定），該裁定
  已於同年月28日送達聲請人（見原法院109年度重勞訴字第47
  號卷第25-27頁）。聲請人雖對於原審補費裁定提起抗告，惟
  經本院於109年7月22日以109年度勞抗字第62號裁定駁回其抗
  告確定，該裁定於同年月28日送達抗告人（見109年度勞抗字
  第62號卷第45-47頁）。
㈢承前所述，聲請人就本案事件之聲請訴訟救助，及對原審補費
  裁定提起抗告，既均經駁回確定，其復逾期未依原審補費裁定
  繳納勞動調解聲請費，有原法院收費答詢表查詢及繳費查詢清
  單可稽（見原法院109年度重勞訴字第47號卷第41-45頁），則
  其本案事件之起訴視為調解之聲請而有不合法應以裁定駁回之
  情形，依勞動事件法審理細則第18條第2項規定，應改分為勞
  動訴訟事件後，依民事訴訟法第249條第1項規定，駁回聲請人
  之訴。準此，原法院以聲請人未於期限內補正，於同年8月21
  日以原審駁回裁定駁回聲請人之訴，自無違誤。且該裁定已於
  當日公告，有公告證書、裁定可稽（見同上卷第47-50頁），
  是聲請人縱於原法院以其起訴不合法裁定予以駁回，並生羈束
  力後之109年8月26日對原審駁回裁定提起抗告，並聲請訴訟救
  助（見同上卷第9頁之收狀戳章），惟已在原法院駁回聲請人
  之訴之原審駁回裁定公告生效後，依上所述，自不生補正之效
  力。
㈣從而，依聲請人對原審駁回裁定提起抗告所主張之事實觀之，
  其於法律上顯無獲得勝訴之望，其所為本件聲請訴訟救助，於
  法自有未合，揆諸首揭說明，無從准許，應予駁回。
爰裁定如主文。
中　　華　　民　　國　　109 　年　　10　　月　　30　　日
                  勞動法庭
                        審判長法  官  李慈惠
                              法  官  陳婷玉
                              法  官  謝永昌
正本係照原本作成。
如不服本裁定，應於收受送達後10日內向本院提出抗告狀，並應
繳納抗告費新臺幣１千元。
中　　華　　民　　國　　109 　年　　10　　月　　30　　日
　　　　　　　　　　　　　    書記官  王增華